臺灣臺中地方法院刑事判決　　　　　　　96年度易字第2478號
公　訴　人　臺灣臺中地方法院檢察署檢察官
被　　　告　甲○○
上列被告因妨害自由等案件，經檢察官提起公訴（九十六年度偵
字第七八○四號），本院判決如下：
    主    文
甲○○意圖營利，聚眾賭博，累犯，處有期徒刑陸月，如易科罰
金，以新臺幣壹仟元折算壹日。減為有期徒刑月，如易科罰金
新臺幣壹仟元折算壹日。扣案之帳冊貳本、讓分賠率表壹紙、記
帳單紙、收款人為張家誠之臺中市第二信用合作社匯款回條壹
紙，均沒收。又共同以脅迫使人行無義務之事，累犯，處拘役伍
拾日，如易科罰金，以新臺幣壹仟元折算壹日。減為拘役貳拾伍
日，如易科罰金，以新臺幣壹仟元折算壹日。
    犯罪事實
一、甲○○前曾於民國九十一年間，因妨害自由案件，經臺灣高
    等法院臺中分院以九十二年度上訴字第一一○四號判處有期
    徒刑四月確定。又於九十二年間，因恐嚇案件，經本院以九
    十二年度中簡字第二○二六號判處有期徒刑四月確定。另於
    九十二年間，因過失致死案件，經臺灣高等法院臺中分院以
    九十二年度交上易字第一六三號判處有期徒刑四月確定。嗣
    經定應執行刑有期徒刑一年，於九十三年六月十四日易科罰
    金執行完畢。詎甲○○猶不知悔改，竟意圖營利，基於聚眾
    賭博之犯意，自九十五年十二月十五日起，至九十六年二月
    十五日止，在其位於臺中市○區○○○街九八巷六號四樓住
    處，經營美國職棒職籃簽賭站，並以行動電話門號0000
    000000號作為聯絡電話，供不特定人下注簽賭，其方
    式為：以ＮＢＡ－ＭＳＯ智慧體育在線網站（網址：nba.ms
    o.com.cn）之賭盤資料作為簽賭之依據，由簽賭者先以電話
    通知甲○○下注，再由甲○○轉向其上手即不詳姓名年籍之
    成年人下注，每注為新臺幣（下同）一百元，但下注時無須
    先支付賭金，球賽結束後，再以賭盤規則計算輸贏，下注贏
    之賭客即贏得彩金每注九十六點五元，下注輸之賭客須繳交
    每注一百元之簽賭金，每個星期結算一次，而於結算後向甲
    ○○領取或繳交，甲○○則於每注抽取一點五元之抽頭金。
    又甲○○因張裕宗積欠其賭債未還，另行起意，於九十六年
    一月六日十七時許，與二名不詳姓名年籍之成年男子及一名
    不詳姓名年籍之成年女子，前往張裕宗女友乙○○（原名孫
    雅茹，九十五年十二月八日改名）位於臺中市○區○○路二
    四一號八樓之二住處討債未果，竟基於妨害自由之犯意聯絡
    ，由甲○○向乙○○恫稱：「要是不把人交出來，不會放過
    你」、「如不好好配合交出證件，下次交給另一群人來討債
    ，會把你怎樣就不知道了」等語，以此脅迫方式致使乙○○
    之自由受到壓制，將其所有之汽車駕駛執照交予甲○○，而
    使乙○○行無義務之事。嗣於九十六年三月十二日十時十五
    分許，為警持本院核發之搜索票在甲○○位於臺中市○區○
    ○○街九八巷六號四樓住處執行搜索時，扣得帳冊二本、讓
    分賠率表一紙、記帳單三張、收款人為張家誠之臺中市第二
    信用合作社匯款回條一紙，而循線查獲上情。
二、案經臺中市警察局第三分局報請臺灣臺中地方法院檢察署檢
    察官偵查起訴。
    理    由
壹、有關證據能力之說明：
    按被告以外之人於審判外之言詞或書面陳述，除法律有規定
    者外，不得作為證據，刑事訴訟法第一百五十九條第一項固
    定有明文。惟被告以外之人於審判外之陳述，雖不符前四條
    之規定，而經當事人於審判程式同意作為證據，法院審酌該
    言詞陳述或書面陳述作成時之情況，認為適當者，亦得為證
    據，同法第一百五十九條之五第一項亦定有明文，是被告對
    證人（包括立於證人地位之共犯）之詰問權雖為被告應受保
    障之訴訟權能之一，但尚非不得拋棄。查本件被告不爭執證
    人乙○○於警詢中證述之證據能力（見本院卷第一九頁、第
    四一頁），本院審酌證人乙○○警詢筆錄作成時之情況，認
    為適當，爰依刑事訴訟法第一百五十九條之五第一項之規定
    ，認均為傳聞法則之例外，有證據能力。
貳、認定犯罪事實所憑之證據及論罪科刑：
一、被告甲○○於上開時、地，經營美國職棒職籃簽賭站，接受
    不特定賭客下注，且就每注抽取一點五元抽頭金之事實，業
    據被告於本院審理時坦承不諱（見本院卷第一八頁、第四三
    頁、第四四頁），核與其於警詢及偵查中供稱有從事美國職
    棒職籃簽賭之情節相符合（見警卷第三頁、偵查卷第七頁）
    ，並有帳冊二本、讓分賠率表一紙、記帳單三張、收款人為
    張家誠之臺中市第二信用合作社匯款回條一紙扣案可資佐證
    ，被告之自白與事實相符，應堪採信。本件事證明確，被告
    賭博犯行，堪以認定。
二、訊據被告矢口否認有何妨害自由犯行，並辯稱：我有去找張
    裕宗的女朋友乙○○，當時是要去找張裕宗，因為張裕宗有
    跟我下注賭美國職籃，之前張裕宗有贏十幾萬元，但是後來
    張裕宗下注輸了五、六萬元就不見了，沒有給我錢，我要去
    找張裕宗收這筆錢，張裕宗不在，我就問乙○○張裕宗去哪
    裡，乙○○說找不到張裕宗，我說妳是張裕宗的女朋友，怎
    麼可能找不到張裕宗，乙○○說不會騙我，不然把駕照放我
    這邊，等找到張裕宗時，乙○○再打電話給我，把駕照拿回
    來。所以，我沒有講起訴書上所載的那些話等語。惟查：
  (一)被告有於九十六年一月六日十七時許，與二名不詳姓名年籍
    之成年男子及一名不詳姓名年籍之成年女子，前往證人乙○
    ○位於臺中市○區○○路二四一號八樓之二住處擬找張裕宗
    索討賭債之事實，業據被告於警詢及本院審理時供述明確（
    見警卷第四頁、本院卷第一八頁、第一九頁），而證人乙○
    ○有於九十六年一月六日十七時許，在其位於臺中市○區○
    ○路二四一號八樓之二住處將其所有之汽車駕駛執照交予被
    告等情，亦據證人乙○○於警詢及本院審理時證述明確（見
    警詢第八頁、本院卷第三四頁、第三五頁、第三七頁），而
    證人乙○○於警詢時證稱：甲○○是在九十六年一月六日約
    十七時許，夥同二男一女年籍姓名不詳男女至我現住處臺中
    市○區○○路二四一號八樓之二找張裕宗，我當時一時未察
    覺有異，開門讓甲○○到我住處，甲○○就對我口出惡言要
    我還錢，當時我告訴甲○○我不知道張裕宗之去向，甲○○
    對我說，張裕宗欠的錢一定要還，如果張裕宗一直不出面，
    這債務就算我的，不然以後在外面遇到我就會讓我很難看，
    我當時一直跟甲○○說張裕宗在外與人財務關係我不知道，
    但甲○○並不接受，反而跟我講這筆錢我要是不把人交出來
    ，不會放過我，不然這債務就是我要負責，我見現場那麼多
    名男子惡言相待，心理很害怕，怕甲○○會對我不利，因此
    一直求甲○○放過我，但甲○○並不為所動，我向甲○○一
    直求他，到後來甲○○告訴我限我在期限內要將人交出處理
    債務，並且要我把證件交給他做擔保品，因為我身上沒有錢
    只好將身上所帶汽車駕照證件交由甲○○做質押品，甲○○
    在現場只有大聲敲打門、桌子及對我出言如不好好配合交出
    證件，下次交給另一群人來討債，會把你怎樣就不知道了，
    我就已經很害怕的要死，甲○○並沒有動手對我施暴，只有
    言語上對我恐嚇等語（見警卷第七頁、第八頁），並據其於
    本院審理時證稱：甲○○就說這次我們來跟你講，看你年紀
    小，好好的跟你講，但是下次就不見得是我來，下次換別人
    來就不會是這樣。當時我急著上班，我趕時間，他們又要找
    人，我問他們不然應該要怎麼做，他們就說，不然我就把這
    條錢擔下來，或是提出什麼擔保，後來我就把駕照拿出來擔
    保等語（見本院卷第三四頁），則證人乙○○於本院審理時
    之證述，係具結後所為，如有虛偽不實，即須受偽證罪之處
    罰，證人乙○○與被告並無仇恨怨隙，豈有甘冒受偽證罪刑
    事追訴之風險，設詞構陷被告之可能，況證人乙○○並不認
    識被告，而積欠被告債務者亦非證人乙○○本人，衡情，若
    非被告出言脅迫證人乙○○，證人乙○○豈會任意將個人之
    汽車駕駛執照交予被告，再參以證人乙○○於本院審理時復
    證稱：我當時如果不拿證件給他們，他們應該是賴著不走等
    語（見本院卷第三七頁），可見證人乙○○當時並非主動交
    付汽車駕駛執照予被告，且被告於九十六年一月六日取得證
    人乙○○之汽車駕駛執照後，迄警方於九十六年三月三月十
    二日十時十五分許，在其位於上址住處內執行搜索扣得證人
    乙○○之汽車駕駛執照，已長達二個月之久，被告均未將該
    汽車駕駛執照交還予證人乙○○，顯係被告因不甘證人乙○
    ○之男友張裕宗避不見面，欲藉扣留證人乙○○汽車駕駛執
    照之方式，迫使證人乙○○之男友張裕宗出面解決債務問題
    ，益見證人乙○○之上開證述，並非子虛，而可採信，被告
    所辯：當天在場的人，並沒有人向乙○○說要是不把人交出
    來，不會放過妳以及如果不好好配合交出證件，下次交給另
    一群人來討債，會把妳怎樣就不知道了的話，如果乙○○不
    願交出證件，就不了了之，從頭到尾都是這樣云云，顯係臨
    訟避就之詞，委無足採。
  (二)證人乙○○於本院審理時雖證稱：但是基本上甲○○的態度
    都很好，是甲○○的朋友有講一些話，就是叫我不要掩護或
    是隱瞞事實，維護我男朋友，... 筆錄上也有寫甲○○不為
    所動，是因為甲○○就轉身不跟我講話，接著就是甲○○同
    行的人跟我講，就開始大聲，現在是看我年紀小，不想為難
    我，但是為了這筆錢，下次可能會有另外的人來找我，如果
    換其他人來就不知道會怎樣等語（見本院卷第三四頁、第三
    五頁），惟被告於警詢時先辯稱：我並沒有夥同其他朋友一
    同前往向乙○○要賭債等語（見警卷第五頁），然其於本院
    審理時又改稱：當天跟我一起去的有我女朋友，還有我表弟
    和我表弟的朋友等語（見本院卷第四三頁），而被告於上開
    時地確有與二名不詳姓名年籍之成年男子及一名不詳姓名年
    籍之成年女子一同前往證人乙○○位於上址住處等情，迭據
    證人乙○○於警詢及本院審理時證述明確（見警卷第七頁、
    本院卷第三三頁），被告前後供述不一，且互核歧異，顯係
    卸責之詞，尚無可採。再者，證人乙○○於警詢時即證稱：
    多名男子惡言相待對我說如果不好好配合交出證件，下次交
    給另一群人來討債，會把我怎樣就不知道了，反正張裕宗不
    出面，後果就由我承擔，我深怕他們會對我不利，我真的很
    害怕等語（見警卷第八頁），另參以證人乙○○於本院審理
    時證稱：但是一開始大家的口氣都不是很好，我所謂的大家
    是包含我和甲○○，因為突然三、四個不認識的人來按門鈴
    ，就是要找我男友，又說我男友欠錢，當然雙方的態度不是
    很完美等語（見院卷第三五頁），且被告前往證人乙○○位
    於上址之住處係為向證人乙○○之男友張裕宗催討所積欠之
    債務，則當時陪同被告一同前往之二名不詳姓名年籍之成年
    男子及一名不詳姓名年籍之成年女子既不認識證人乙○○，
    而證人乙○○之男友張裕宗所積欠債務之對象又係被告，衡
    情，該二名不詳姓名年籍之成年男子及一名不詳姓名年籍之
    成年女子僅係陪同被告前往索討債務之人，自應由被告決定
    如何與證人乙○○互動，故證人乙○○事後翻異前詞，改稱
    ：係甲○○同行的男性友人對我說要是不把人交出來，不會
    放過我，如果不好好配合，下次交給另一群人來討債，會把
    我怎樣就不知道了等語（見本院卷第三五頁、第三六頁），
    實有悖於常情，且與被告於本院審理時所辯稱：當天在場之
    人，並沒有人向乙○○說要是不把人交出來，不會放過妳以
    及如果不好好配合交出證件，下次交給另一群人來討債，會
    把妳怎樣就不知道了的話等語不符（見本院卷第四三頁），
    顯係因被告在庭而為迴護被告之詞，實無可採。
  (三)綜上各情，被告僅空言否認妨害自由犯行，顯係畏罪卸責之
    詞，不足採信。此外，並有孫雅茹汽車駕駛執照影本一紙在
    卷可稽。本件事證已臻明確，被告妨害自由犯行亦堪以認定
    。
三、按刑法第二百六十八條規定之「聚眾賭博」，係指聚集不特
    定人參與賭博之行為，且縱未於現實上同時糾集多數人於同
    一處所，而係聚集眾人之財物進行賭博者，例如組頭以電話
    之方式供人簽賭之行為，亦屬之。基此，被告基於營利之意
    圖，經營簽賭站供不特定人簽賭之行為，雖採由賭客以電話
    下注之方式主持美國職棒職籃賭博，然待各賭客簽賭完畢，
    化零為整，仍可達成聚集不特定多數人參與賭博之目的，且
    依司法院二十五年院字第一五三六號解釋意旨，意圖營利，
    聚眾人之財物而為賭博，即應依刑法第二百六十八條論科。
    又被告夥同二名不詳姓名年籍之成年男子及一名不詳姓名年
    籍之成年女子前往證人乙○○位於上址住處，並推由被告揚
    言：「要是不把人交出來，不會放過你」、「如不好好配合
    交出證件，下次交給另一群人來討債，會把你怎樣就不知道
    了」等語，證人乙○○在對方人多勢眾之下聞此脅迫言語，
    並因此而交付汽車駕駛執照予被告，其自由意志已現實受到
    壓抑，被告之行為自屬以脅迫方法使人行無義務之事。故核
    被告所為，係犯係犯與刑法第二百六十八條意圖營利聚眾賭
    博罪及同法第三百零四條第一項之強制罪。被告與二名不詳
    姓名年籍之成年男子及一名不詳姓名年籍之成年女子間，就
    妨害自由犯行，有犯意之聯絡及行為之分擔，為共同正犯。
    又被告所犯上述二罪，犯意各別，行為互異，應予分別論罪
    ，合併處罰。又被告前因妨害自由案件，經臺灣高等法院臺
    中分院判處有期徒刑四月確定。又因恐嚇案件，經本院判處
    有期徒刑四月確定。另因過失致死案件，經臺灣高等法院臺
    中分院判處有期徒刑四月確定。嗣經定應執行刑有期徒刑一
    年，於九十三年六月十四日易科罰金執行完畢等情，有臺灣
    高等法院被告前案紀錄表及臺灣臺中地方法院檢察署刑案資
    料查註紀錄表各一份在卷可按，其受有期徒刑之執行完畢後
    ，五年之內再故意犯有期徒刑以上刑之上開二罪，均為累犯
    ，皆應依法加重其刑。爰審酌被告經營美國職棒職籃賭博，
    助長賭風，對社會風氣有不良影響，僅為索討債務即糾眾脅
    迫證人乙○○交付汽車駕駛執照，兼衡其素行、犯罪之動機
    、手段、目的、所生危害及犯後坦承部分犯行，態度不佳等
    一切情狀，分別量處如主文所示之刑，並均諭知易科罰金之
    折算標準。查本件被告所犯意圖營利聚眾賭博及強制二罪犯
    罪時間，均係在九十六年四月二十四日以前，均合於減刑要
    件，爰依中華民國九十六年罪犯減刑條例第二條第一項第三
    款之規定，將本案意圖營利聚眾賭博及強制二罪，所宣告之
    有期徒刑及拘役均減其二分之一，並均諭知易科罰金之折算
    標準。扣案之帳冊二本、讓分賠率表一紙、記帳單三張、收
    款人為張家誠之臺中市第二信用合作社匯款回條一紙，係被
    告所有並供本案犯罪所用之物，業據被告於本院審理時供陳
    明確，爰依刑法第三十八條第一項第二款併予宣告沒收。
據上論斷，應依刑事訴訟法第二百九十九條第一項前段、第二百
八十四條之一，刑法第二十八條、第二百六十八條、第三百零四
條、第四十七條第一項、第四十一條第一項前段、第三十八條第
一項第二款，刑法施行法第一條之一第一項、第二項前段，中華
民國九十六年罪犯減刑條例第二條第一項第三款、第七條、第九
條，判決如主文。
本案經檢察官陳俊茂到庭執行職務。
中　　華　　民　　國　　96　　年　　9 　　月　　27　　日
                  刑事第九庭    法  官  余德正
以上正本證明與原本無異。
如不服本判決，應於收送達後10日內向本院提出上訴書狀（應敘
述具體理由並附繕本）。
上訴書狀如未敘述理由，應於上訴期間屆滿後20日內補提理由書
於本院。
                                書記官  廖日晟
中　　華　　民　　國　　96　　年　　9 　　月　　27　　日
附錄論罪科刑法條
刑法第268條
意圖營利，供給賭博場所或聚眾賭博者，處三年以下有期徒刑，
得併科三千元以下罰金。
刑法第304條
以強暴、脅迫使人行無義務之事或妨害人行使權利者，處三年以
下有期徒刑、拘役或三百元以下罰金。
前項之未遂犯罰之。
